臺灣高等法院高雄分院刑事判決　　　　96年度交上訴字第48號
上　訴　人
即　被　告　甲○○
上列上訴人因公共危險案件，不服臺灣高雄地方法院95年度交訴
字第269 號中華民國96年4 月9 日第一審判決（起訴案號：臺灣
高雄地方法院檢察署95年度偵字第14870 號），提起上訴，本院
判決如下：
    主  文
原判決撤銷。
甲○○犯肇事致人傷害逃逸罪，處有期徒刑壹年貳月，緩刑年
，並立悔過書。
    事  實
一、甲○○於民國95年5 月25日14時40分許，騎乘所有車牌號碼
    M7G- 092號重型機車，沿高雄市○○區○○街由北往南方向
    行駛，行經右昌街與智昌街交岔路口時，疏未注意車前狀況
    ，因而與乙○○○所騎乘沿智昌路由西往東方向行駛之車牌
    號碼MVT-032 號重型機車發生擦撞，致乙○○○人車倒地，
    受有右側大腦內出血、頭部外傷等傷害（過失傷害部分未據
    告訴），甲○○見及乙○○○人車倒地受傷，竟基於肇事逃
    逸之犯意，未將上開車禍事件報警處理，亦無通報救護人員
    前往救護，旋即騎車逃逸離開現場，經目擊車禍之路人報警
    ，並向到場處理之陳志豪、沈振祥等2 名員警指明肇事者甲
    ○○逃逸方向，警方因而於同日下午3 時許，在高雄市○○
    街335 號前攔停甲○○，因而查獲。
二、案經高雄市政府警察局楠梓分局報告臺灣高雄地方法院檢察
    署檢察官偵查起訴。
    理  由
一、訊據被告甲○○坦承有於上開時地，騎乘機車與乙○○○所
    騎乘之機車發生擦撞，乙○○○因而人車倒地，其未報警處
    理，亦未呼叫救護車，即逃離現場之肇事逃逸犯行不諱，且
    查，被告騎車與被害人乙○○○機車於前揭時、地擦撞肇事
    ，並致被害人乙○○○因此受傷之事實，亦據證人即被害人
    林李金在原審證述屬實（原審卷第35至36頁），而證人即到
    場處理員警陳志豪並在原審到庭結證其所見救護車到現場載
    送昏迷之乙○○○救醫過程事實明確（原審卷第37至38頁）
    ，並據證人即當日負責診治乙○○○急診之國軍左營總醫院
    外科部醫師李蠻剛證稱被害人當時受有右側腦出血之傷害，
    其後並接受腦科主治醫師開刀等語綦詳（參原審卷第8 至9
    頁），且有道路交通事故現場圖1 份及肇事現場、被告車與
    被害人機車等照片共8 張附卷可佐（見警卷第14至17頁），
    被害人受有傷害乙情，亦有卷附分別載明乙○○○經診斷為
   「 右側腦出血」及「頭部外傷、右側大腦內出血」之國軍左
    營醫院附設民眾診療服務處診斷證明書2 張在卷可憑（分別
    見警卷第7 頁、偵卷第27頁）。另證人即到場處理本件車禍
    並查獲被告之警員陳志豪於偵審時、沈振祥於偵查中先後結
    證稱：巡邏之際因勤務中心通報本件車禍，其約1 分鐘後抵
    達車禍現場，當時看見乙○○○機車已倒地，經1 名路人指
    認離開現場約20至30公尺之被告已冒煙猶行駛中之機車，並
    告知係被告車撞人逃逸，被告並未下車處理車禍事宜，即逕
    行離開現場，該路人稱已將被害人攙扶至超商前歇息，而其
    見被害人趴在超商前桌上，便前往追捕肇事者，追行約1 公
    里，始在高雄市○○街335 號前攔停截獲被告等情明確（分
    別參原審卷第37至39頁、偵卷第16至17頁），堪認被告上開
    任意性自白核與事實相符，自堪採為論罪之依據。
二、綜上，本件事證明確，被告騎機肇事致人傷害而逃逸之犯行
    洵堪認定。
三、核被告甲○○所為，係犯刑法第185 之4 肇事致人受傷而逃
    逸罪。
四、原審為論罪科刑判決，固非無見，惟按法院對有罪被告之科
    刑，為符合罪刑相當之原則，以求個案裁判之妥當性，自應
    就該繫屬之個案依刑法第57條規定，審酌行為人及其行為等
    一切情狀，為整體之評價，使罪刑相當，輕重得宜。查本件
    第一審判決係審酌被告「犯後否認犯行，一逕飾詞狡辯，態
    度惡劣，」等一切情狀量處被告有期徒刑1 年6 月，而刑法
    第57條第10款所稱犯罪後之態度，即包含犯人於犯罪後，是
    否坦承犯行，有無悔悟之意等情狀，本件被告於原審判決後
    ，在本院審理中已坦承犯行，表明悔意，足徵被告犯罪後之
    態度與第一審比較，已然不同。原審未及審酌被告上述犯罪
    後之態度，以為科刑之衡酌事由，自屬未洽（最高法院88年
    台上字第6723號判決意旨參照）。被告上訴意旨雖未指摘及
    此，但原判決既有前揭可議，仍應由本院予撤銷改判。爰審
    酌被告騎車肇事後致被害人受傷，竟未施以必要之救護而逕
    逃離現場，幸經路人報警處理並由救護人員及時將被害人乙
    ○○○送醫施以救護而得及時獲醫療，始未使傷情轉嚴重，
    其行為可非議性非輕，惟其行為後在本院坦承犯行表明悔意
    ，及已獲被害人家屬諒解，有被害人之子林吉銘所書之信函
    1 份可稽等一切情狀，量處被告如主文第2 項所示之刑。末
    查，被告雖曾於82年間因故意違反肅清煙毒條例，經法院判
    決有期徒刑5 年2 月確定，而於87年6 月4 日行完畢，惟其
    於有期徒刑執行完畢後，5 年以內未曾因故意犯罪受有期徒
    刑以上刑之宣告，有卷附台灣高等法院被告前案紀錄表可稽
    。本院審酌其係因一時思慮未周而觸犯本罪，且已獲被害人
    家屬諒解，已如前述，本院認其經此偵審程序之教訓，應已
    知警惕而無再犯之虞，所宣告之刑以暫不執行為適當，爰併
    予宣告緩刑年，並立悔過書，以啟自新。
五、據上論斷，應依刑事訴訟法第369 條第1 項前段、第364 條
    、第299 條第1 項前段，刑法第第185 條之4 、第74條第1
    項第2 款、第2 項第2 款，判決如主文。
本案經檢察官張其主到庭執行職務。
中　　華　　民　　國　　96　　年　　7 　　月　　12　　日
                  刑事第一庭    審判長法  官  郭雅美
                                      法  官  張意聰
                                      法  官  莊崑山
以上正本證明與原本無異。
如不服本判決應於收受本判決後10日內向本院提出上訴書狀，其
未敘述上訴理由者，並得於提起上訴後10日內向本院補提理由書
狀（均須按他造當事人之人數附繕本）「切勿逕送上級法院」。
中　　華　　民　　國　　96　　年　　7 　　月　　12　　日
　　　　　　　　　　　　　　　　　　　書記官  邱麗莉
附錄本判決論罪法條：
刑法第185條之4：
駕駛動力交通工具肇事，致人死傷而逃逸者，處6 月以上5 年以
下有期徒刑。
